最高法院民事判決　　　　　　　　　　　　　　　八十七年度台上字第一一一四號
　　上　訴　人　台灣土地開發信託投資股份有限公司台南分公司
　　法定代理人　鄭振鈴
　　訴訟代理人　楊宗軒
　　被 上訴 人　高德二
右當事人間請求返還借款事件，上訴人對於中華民國八十六年八月十九日台灣高等法
院第二審判決（八十五年度重上字第二六四號），提起上訴，本院判決如左：
    主  文
上訴駁回。
第三審訴訟費用由上訴人負擔。
    理  由
本件上訴人主張：第一審共同被告謝春珠於民國七十九年十一月五日以被上訴人為連
帶保證人，向伊借款新台幣（下同）一千八百萬元，清償期屆至後，謝春珠竟未依約
清償，尚欠一千七百七十一萬零五百三十元，被上訴人自應與謝春珠連帶負清償之責
等情。求為命被上訴人連帶如數給付本息，並加付違約金之判決（第一審判決謝春珠
敗訴，未據聲明不服）。
被上訴人則以：伊未同意充任系爭借款之連帶保證人，亦未親往簽名蓋章，系爭借款
契約中有關保證部分，係他人所偽造，與伊無關，亦無表見代理情形等語。資為抗辯
。
原審以：上訴人主張上開事實，固據提出借據暨約定書為證，惟為被上訴人所否認，
並以上揭情詞抗辯。上訴人雖陳稱：被上訴人將印章及身分證等交由他人持以辦理保
證手續，即有作保之意思云云。惟被上訴人否認有作保意思，及交付身分證、印章等
或為授權之行為。查上訴人辦理對保手續當日前往對保者並非被上訴人，乃第三人唐
敏固冒充，而唐敏固所持印章與先前被上訴人另筆為訴外人陳雄朗充任保證人向上訴
人貸款所蓋用之印章不同，當日之簽名亦非被上訴人所為，業經法務部調查局鑑定無
訛，臺灣高等法院臺南分院八十五年度上訴字第四二八號刑事判決亦為相同之認定，
復為兩造所不爭。又上訴人主張：被上訴人曾郵寄辦理抵押貸款保證所需證件予上訴
人，足認其有保證之意思云云，惟為被上訴人所否認，並抗辯：上訴人所提出之「個
人資料表」非其所填載，表上印章亦屬偽造云云，而上訴人對於「個人資料表」上被
上訴人之印章為真正及保證所需資料係被上訴人所寄發等情，均未能舉證以實其說，
難認被上訴人有為系爭借款保證之意思。此外上訴人復未能舉證證明被上訴人曾為授
權，或有何表見代理之情事，其上開主張自無足信。綜上所述，被上訴人既未為系爭
借款保證，亦無授權他人代理或有表見代理之情事，上訴人依保證契約關係請求連帶
清償系爭借款，即非有據，不應准許。因而維持第一審所為上訴人敗訴之判決，駁回
上訴人之上訴。查系爭借據暨約定書上連帶保證人及對保簽章欄，均係第三人唐敏固
假冒被上訴人偽造其簽章所訂立等情，乃原審確定之事實，此保證既由他人自行以不
法行為冒充本人所擅為，該他人顯無表示其係代理本人而為法律行為之可言，自不成
立表見代理。原判決經核於法並無違誤。上訴論旨，猶就原審取捨證據、認定事實之
職權行使，指摘原判決不當，求予廢棄，非有理由。至原判決其他贅述之理由，無論
當否，要與判決結果不生影響，附此明。
據上論結，本件上訴為無理由，依民事訴訟法第四百八十一條、第四百四十九條第一
項、第七十八條，判決如主文。
中      華      民      國    八十七    年      五      月     十五     日
                              最高法院民事第三庭
                                  審判長法官  范  秉  閣
                                        法官  朱  建  男
                                        法官  曾  煌  圳
                                        法官  許  澍  林
                                        法官  鄭  玉  山
      右正本證明與原本無異
                                              書  記  官
中      華      民      國    八十七    年      六      月      一      日
